【裁判字號】    97,重訴,361
【裁判日期】    970917
【裁判案由】    損害賠償
【裁判全文】
臺灣臺中地方法院民事裁定             97年度重訴字第361號
聲請人即
原    告  丁○○
相 對 人  乙○○○
          己○○
          庚○○
          戊○○
          丙○○
被    告  甲○○○
上列聲請人即原告因被告偽造文書等案件，於刑事訴訟程序附帶
提起民事訴訟請求侵權行為損害賠償（96年度附民字第382 號）
，聲請相對人追加為原告，由刑事庭裁定移送前來，本院裁定如
下：
    主  文
相對人乙○○○、己○○、庚○○、戊○○、丙○○應於本裁定
送達後七日內追加為原告。
    理  由
一、按刑事庭移送民事庭之附帶民事訴訟，僅移送後之訴訟程序
    應適用民事訴訟法，至移送前之訴訟行為是否合法，仍應依
    刑事訴訟法決定之。第一審刑事庭依刑事訴訟法第508 條第
    1 項移送民事庭之附帶民事訴訟事件，其提起合法與否，應
    依刑事訴訟法予以判斷（最高法院52年台上字第3055號民事
    判例參照）。又訴訟標的對於數人必須合一確定而應共同起
    訴，如其中一人或數人拒絕同為原告而無正當理由者，法院
    得依原告聲請，以裁定命該未起訴之人於一定期間內追加為
    原告。逾期未追加者，視為已一同起訴。民事訴訟法第56條
    之1 第1 項定有明文。此為民事訴訟法關於共同訴訟之規定
    ，依刑事訴訟法第491 條第2 款規定，於刑事訴訟附帶提起
    民事訴訟亦有準用，故訴訟標的對於數人必須合一確定而應
    共同起訴，茍僅由其中一人為原告於刑事訴訟附帶提起民事
    訴訟，並依上開規定聲請法院，以裁定命該未起訴之人於一
    定期間內追加為原告者，其起訴亦應認合法。
二、聲請意旨略以：兩造及相對人等7 人係鍾財（民國92年7 月
    8 日死亡）之子女，被告於鍾財生前盜領、侵占鍾財存款新
    臺幣870 萬元，鍾財死亡後，其對被告之侵權行為損害賠償
    債權為全體繼承人（即兩造及相對人等7 人）所繼承，鍾財
    遺產迄未分割，屬公同共有，原告提起本件訴訟請求被告返
    還所盜領存款予鍾財全體繼承人，其訴訟標的對於原告及相
    對人必須合一確定而應共同起訴，如相對人未共同起訴，其
    當事人適格即有欠缺，因相對人拒絕同為原告，使原告無法
    以訴訟伸張或防衛權利，為此聲請命相對人於一定期間內追
    加為原告等語。
三、本件聲請，業據聲請人提出繼承系統表及全體繼承人之戶籍
    謄本為憑，核屬相符。雖相對人乙○○○、己○○、庚○○
    分別提出書狀，與被告一致陳述意見略謂：870 萬元係鍾財
    之生前財產，並非遺產，繼承人非直接受害人，無權追訴，
    聲請命追加原告，亦欠缺當事人適格等語（相對人戊○○、
    丙○○則未陳述意見供本院參酌）。然聲請人（即原告）係
    主張被告之偽造文書等犯罪行為致鍾財受有損害，此項財產
    上損害賠償請求權既非一身之專屬權，依民法第1148條規定
    ，自非不得由鍾財之繼承人概括承受，而於刑事訴訟程序附
    帶提起民事訴訟。又上開訴訟，應由全體繼承人一同起訴或
    一同被訴始為適格，是聲請人依民事訴訟法第56條之1 第1
    項聲請追加相對人乙○○○、己○○、庚○○、戊○○、丙○○為原告，即屬有據，應予准許。
四、依民事訴訟法第56條之1第1項，裁定如主文。
中    華    民    國    97    年    9     月    17    日
                  民事第三庭  法   官  林慧貞
正本係照原本作成。
如不服本裁定，應於送達後10日內向本院提出抗告狀，並繳納抗
告裁判費新臺幣1,000元。
中    華    民    國    97    年    9     月    17    日
                                書記官


司法院資訊處製作；財團法人民間司法改革基金會備份。
